【裁判字號】    96,易,1947
【裁判日期】    980415
【裁判案由】    詐欺
【裁判全文】
臺灣臺北地方法院刑事判決              96年度易字第1947號
公  訴  人  臺灣臺北地方法院檢察署檢察官
被      告  丁○○
            庚○○
上列被告因詐欺案件，經檢察官提起公訴（九十五年度偵字第一
一二四九號），本院判決如下：
    主  文
丁○○共同連續行使偽造私文書，足以生損害於他人，處有期徒
刑捌月，減為有期徒刑肆月，如易科罰金，以銀元佰元即新臺
幣玖佰元折算壹日。如附表一編號十八所示長德公司傳真刷卡收
視費繳款單上偽造「馮輝貴」之簽名壹枚沒收。
庚○○共同連續行使偽造私文書，足以生損害於他人，累犯，處
有期徒刑壹年肆月，減為有期徒刑捌月。如附表一編號十八所示
長德公司傳真刷卡收視費繳款單上偽造「馮輝貴」之簽名壹枚，
及如附表二所示中信銀、國泰世華銀行簽帳單上偽造「己○○」
之簽名共肆枚均沒收。
    事  實
一、庚○○前於民國九十年間因詐欺案件，經臺灣臺中地方法院
    於九十年九月十日以九十年度訴字第一七六八號判處有期徒
    刑六月確定，於九十一年二月五日執行完畢；復於九十二年
    間詐欺案件，經臺灣臺中地方法院於九十三年九月二十九日
    以九十三年度易字第一五四四號判處有期徒刑三月，甫於九
    十三年十二月七日易科罰金執行完畢。
二、緣丁○○前為己○○之室友，於九十三年六月至十一月同住
    期間，陸續向己○○借款新臺幣（下同）十一萬六千五百元
    ，並於九十三年十二月一日約定日後應返還十二萬五千元予
    己○○，惟均未歸還，其於九十四年三月間經由友人介紹認
    識庚○○，且因故輾轉借居於庚○○與女友乙○○同住之臺
    北市○○○路○段108號12樓之22租屋處，庚○○於得知丁○○因積欠己○○上開借款而遭催討，並得知己○○身為中醫
    師，身家頗豐，即以願代丁○○處理上開欠款為由，與丁○○共同基於意圖為自己不法所有及行使偽造私文書及準文書
    之概括犯意聯絡，由丁○○先於三月間某日以電話向己○○
    佯稱有能力償還上開欠款，但須己○○提供信用卡卡號及到
    期日始得匯款，致己○○信以為真，即將其所有，卡號為00
    00000000000000號中國信託商業銀行（下稱中信銀）信用卡
    之卡號及到期日告知丁○○，而丁○○取得前開中信銀信用
    卡之卡號及到期日等資訊後，遂將上開資料連同其於與己○○同住期間經己○○同意以己○○名義申辦行動電話時所取
    得己○○之身分證統一編號等資料告知庚○○，在未經己○○同意下，自九十四年三月二十八日起至同年四月十三日止
    ，於不詳地點，與庚○○先後偽以己○○之名義，分別以行
    動電話或利用和信電訊股份有限公司（下稱和信電訊）、遠
    傳電信股份有限公司（下稱遠傳電信）、亞太行動寬頻電信
    股份有限公司（下稱亞太電信）、8600-EzPay、東信電訊股
    份有限公司（下稱東信電訊）網站，以輸入己○○身分證統
    一編號、中信銀信用卡卡號、到期日等符號之電磁紀錄之準
    私文書傳送至前開公司之線上繳款方式，及於長德有線電視
    股份有限公司（下稱長德公司）傳真刷卡收視費繳款單上填
    載己○○上開信用卡卡號、到期日等資料，並於其上偽造己○○之簽名後傳真予長德有線電視管理人員之方式，繳付申
    請人分別為乙○○等人，實則由丁○○、庚○○及其不知情
    之女友乙○○二人所使用之如附表一所示行動電話之通話費
    共十一萬四千二百九十二元，足以生損害於己○○、中信銀
    、和信電訊、遠傳電信、亞太行動寬頻電信股份有限公司、
    8600-EzP ay、東信電訊股份有限公司。嗣己○○於九十四
    年四月上旬接獲上開信用卡九十四年四月份帳單，知悉遭人
    刷卡繳付如附表一編號一至四之行動電話通話費用，即去電
    質問丁○○，丁○○始告知需代庚○○繳納電話費用，庚○○始願出面代為清償款項，己○○至此始知丁○○及庚○○
    假冒其名義刷用其中信銀信用卡，使中信銀誤信其願代為繳
    納如附表一編號一至四所示各項消費，惟因丁○○一再保證
    願將前揭消費款一併清償，己○○始未將上開中信銀信用卡
    掛失止付，直至九十四年七月間獲悉遭庚○○、丁○○詐騙
    後，經向中信銀申訴而無須繳付前揭刷卡費用，丁○○、庚○○始因未獲得己○○代繳如附表一各項費用而詐欺得利未
    遂。
三、而庚○○知悉己○○已發現其與丁○○盜刷己○○之中信銀
    信用卡繳付行動電話通信費後，復與丁○○二人承前意圖為
    自己不法所有之概括犯意聯絡，以欲替丁○○清償積欠己○○十二萬五千元之借款為由，要求丁○○於九十四年四月十
    三日以電話邀約己○○於隔日晚間十時許，前往臺北縣淡水
    捷運站對面之麥當勞與之及丁○○一同商談丁○○欠款事宜
    ，俟己○○依約定時間到場後，庚○○則向己○○謊稱：其
    手上有他人交付，發票人為昆威實業有限公司、付款人為泛
    亞商業銀行汐止分行、票號為PB0000000號、發票日為九十
    四年四月二十日、票面金額為三百五十萬元之支票（下稱系
    爭三百五十萬元支票）一紙，係其售屋所得，願以此張支票
    代清償丁○○所積欠之款項，惟為免己○○將系爭三百五十
    萬元支票兌現後，未將丁○○積欠債務以外之款項歸還，己○○另需交付其面額為三百萬元之本票一紙、現金十萬元及
    信用卡二張作為擔保云云，己○○原因金額差距過大而拒絕
    接受，但因庚○○佯稱錯過此次機會恐沒機會再還錢云云，
    使己○○誤信庚○○確有誠意代為清償丁○○欠款，乃同意
    收取系爭三百五十萬元支票一紙，除將所開立面額為三百萬
    元之本票一紙及連同其所有前述中信銀信用卡及卡號為0000
    000000000000號之國泰世華商業銀行（下稱國泰世華銀行）
    信用卡各一張交付庚○○以充作擔保，另利用提款卡自其台
    新銀行南京東路分行之活儲存款帳戶提領十萬元予庚○○，
    庚○○於取得於詐得上開本票、信用卡及現金後，即交付現
    金三萬元予丁○○朋分花用。
四、庚○○於取得上開信用卡、本票及現金後，復承前不法所有
    及行使偽造私文書之概括犯意，於九十四年四月十五日凌晨
    及上午，分別持己○○所交付之中信銀及國泰世華銀行信用
    卡各一張，於如附表二所示之時間、地點，偽以己○○之名
    義刷卡消費共二十萬五千二百六十四元，並於簽帳單上偽簽
    己○○之簽名後持以向如附表二所示之商家行使，致使上開
    商家之承辦人員陷於錯誤，遂允以入店消費及購買物品，並
    足以生損害於己○○、中信銀、國泰世華銀行、大家樂KTV
    酒店、中國石油松竹路店、頂好超市民族陽店、中國石油民
    權西路站。而己○○分別於同年四月十五日及十六日分別接
    獲國泰世華銀行及中信銀之手機簡訊，得知其所有交付予庚○○之前揭銀行信用卡各一張分別遭庚○○盜刷十五萬四千
    零六十四元及六百七十元，去電中信銀又知悉另遭庚○○盜
    刷五萬一千二百元，遂去電質問庚○○，庚○○則均佯稱前
    揭刷卡費用係其哥哥所刷，因系爭三百五十萬元支票內之款
    項係其哥哥所有，其哥哥所刷用之款項可等系爭三百五十萬
    元支票到期兌現後再從中扣除云云，己○○遂信以為真，同
    意庚○○以前述之方式處理，直至同年月十八日始將上開二
    張信用卡辦理掛失停止使用。
五、庚○○明知系爭三百五十萬元支票係芭樂票，無從兌現，惟
    見己○○輕易受騙，知其盜刷亦未報警處理，即再於九十四
    年四月十五日某時夥同某姓名年籍不詳綽號「阿潘」之成年
    男子，共同基於意圖為自己不法所有之犯意聯絡，由「阿潘
    」佯裝成其口中之「劉大哥」，並由「劉大哥」向己○○佯
    稱：其有系爭三百五十萬元支票二分之一所有權等語，要求
    己○○先行支付其部分現金，供其生意周轉云云，或由庚○○向己○○詐稱：若不交付部分現金，則系爭三百五十萬元
    支票恐遭止付云云，使己○○誤信上開支票兌現後即可取得
    現金，遂依劉大哥及庚○○之指示，自九十四年四月十五日
    起至同年月十九日止，分別於如附表三所示時間、地點，以
    自其所有台新銀行南京東路分行存款帳戶內提領現金，或持
    其所有之台新銀行、匯豐銀行、華南商業銀行（下稱華南銀
    行）及中信銀信用卡各一張，於庚○○及「劉大哥」陪同下
    ，前往城保有限公司（下稱城保公司）及板橋家樂福某專櫃
    刷卡換取現金後交付予「劉大哥」及庚○○，其中庚○○於
    同年月十六日，尚曾以日後可從系爭三百五十萬元支票兌現
    後現金中扣除為由，使陷於錯誤之己○○授權庚○○於當日
    在中國石油民權東路加油站使用己○○之中信銀信用卡刷用
    加油費用六百七十元（此部分起訴書漏未記載），與「劉大
    哥」共向己○○詐得現金及使用汽油之利益共達七十五萬三
    千五百七十元。
六、迨系爭三百五十萬元支票經屆期竟不獲兌現，己○○即於九
    十四年四月二十二日前後去電質問庚○○，並要求拿回其先
    前交付三百萬元本票，惟庚○○見己○○尚有資金，復承前
    意圖不法所有之概括犯意，再向己○○誆稱：系爭三百五十
    萬元支票是被丁○○掉包，而其所要求取回的三百萬元本票
    ，已被「劉大哥」拿去向「陳老大」換錢，「陳老大」稱必
    須先給付現金一百萬元始可取回前揭三百萬元本票，「劉大
    哥」已籌得九十六萬元，須由己○○補足剩餘四萬元至「陳
    老大」的帳戶內即可取回三百萬元本票云云，致己○○信以
    為真，乃依庚○○之指示，於九十四年四月二十二日自其華
    南銀行西門分行活存帳戶內匯款四萬及庚○○先前為使用己○○國泰世華銀行信用卡所代繳之消費款六千四百一十元至
    庚○○親哥哥戊○○之郵局帳戶中，庚○○旋即於翌日夥同
    與之有概括犯意聯絡之劉大哥、及姓名年籍均不詳自稱「陳
    老大」之成年男子前往臺北市○○路之上林咖啡廳與己○○
    洽談三百萬元本票之歸還事宜，席間「陳老大」向己○○誆
    稱：由己○○簽發面額為一百萬元之本票一張，並在庚○○
    所簽發面額為一百零五萬元之本票上背書，即可換回先前開
    立之三百萬元本票云云、己○○不疑有詐，乃依其指示簽發
    本票並背書，且當場將三百萬元本票撕毀，再於九十四年四
    月二十七日於臺北市立中醫醫院旁，將其另行所開立，付款
    人為華南銀行西門分行、票號為FC0000000號、發票日為九
    十四年四月二十八日、票面金額為一百萬元之支票一紙持以
    向「陳老大」換回一百萬元之本票，並由庚○○持用其兄戊○○之郵局帳戶承兌後取得現金。庚○○、「劉大哥」及「
    陳老大」見己○○尚未發覺遭渠等詐騙，再於九十四年五月
    六日推由庚○○出面向己○○謊稱：其所開立一百零五萬元
    本票，現僅湊出現金五十五萬元，希望己○○拿出五十萬元
    現金補足其不足，否則陳老大將對之不利云云，己○○因曾
    在該紙本票後背書而誤信庚○○所言，即於九十四年五月六
    日自其台新銀行西門分行活存帳戶提領現金五十萬元後，在
    臺北市○○○路上「劉大哥」車上交予「劉大哥」，劉大哥
    則將一百零五萬元之本票一紙當場撕毀，己○○又遭詐騙現
    金及票款共達一百五十四萬元。
七、庚○○、「劉大哥」及陳老大三人見己○○屢屢受騙，見機
    不可失，復承前意圖為自己不法所有之概括犯意，由庚○○
    、「劉大哥」於九十四年五月十日在臺北市士林夜市出面向
    己○○謊稱：已抓到丁○○，但錢已經被丁○○拿去還高利
    貸，不過「陳老大」逼丁○○的親戚甲○○開立付款人為合
    作金庫銀行中權分行、票號為HV0000000號、票面金額為四
    百三十萬元、發票日為九十四年七月十日之支票（下稱系爭
    四百三十萬元支票）一紙以供償還，並佯稱其與「劉大哥」
    已不願再替丁○○償還欠款，系爭四百三十萬元支票兌現後
    ，其中三百五十萬元應返還予其及「劉大哥」，五十萬元係
    「陳老大」尋人之徵信費用，另外三十萬元則為丁○○用以
    清償己○○之債務之用，其中五十萬元之徵信費用應由己○○於一週內先行以現金給付予「陳老大」云云，並將系爭四
    百三十萬元支票交付予己○○，己○○於向合作金庫銀行中
    權分行照會後得知該支票之發票人甲○○債信正常後即信以
    為真，乃於同年月十二日及十九日，分別自其華南銀行西門
    分行及台新銀行南京東路分行之活存帳戶各轉帳十萬元及四
    十萬元至庚○○所指示「陳老大」（實則其兄戊○○）之郵
    局帳戶內。其後劉大哥另於九十四年五月二十七日在臺北市
    ○○街某咖啡店內向己○○誆稱：系爭四百三十萬元中有四
    十萬元係其所有，因其生意需要現金周轉，希望己○○可開
    立面額為四十萬元之支票一紙予其使用云云，己○○因不疑
    有他，遂於當日及同年六月一日分別開立面額為十五萬元及
    二十五萬元，票號為FC0000000號、FC0000000號、發票日為
    九十四年六月十五日、七月十五日之華南銀行西門分行各一
    紙予劉大哥。嗣己○○於九十四年六月五日與友人曹孟夏在
    臺北市台安醫院前之芳田咖啡店協調債務問題時，與曹孟夏
    同行之友人朱家銘因聽聞己○○提及庚○○之事，認為己○○應係遭詐騙集團詐騙，並佯裝丁○○趙姓友人去電庚○○
    確認庚○○確有販售芭樂票，己○○始知受騙，而將上開十
    五萬元及二十五萬元之支票以遺失為由向銀行掛失止付（己○○未指定犯人誣告罪部分業據判決確定），並循線查知上
    情。
二、案經己○○訴由臺灣臺北地方法院檢察署檢察官偵查起訴。
    理  由
壹、程序部分：
    按被告以外之人於審判外之言詞或書面陳述，除法律有規定
    者外，不得作為證據，刑事訴訟法第一百五十九條第一項已
    定有明文。惟按被告以外之人於檢查事務官、司法警察官或
    司法警察調查中所為之陳述，與審判中不符時，其先前之陳
    述具有較可信之特別情況，且為證明犯罪事實存否所必要者
    ，得為證據；被告以外之人於審判外之陳述，雖不符前四條
    之規定，而經當事人於審判程式同意作為證據，法院審酌該
    言詞陳述或書面陳述作成時之情況，認為適當者，亦得為證
    據；當事人、代理人或辯護人於法院調查證據時，知有第一
    百五十九條第一項不得為證據之情形，而未於言詞辯論終結
    前聲明異議者，視為有前項之同意，同法第一百五十九條之
    二、第一百五十九條之五亦已分別明訂。經查：
一、本件證人己○○於警詢及偵查中所證，因均屬於被告以外之
    人於審判外之陳述，且均未經具結，並業據被告庚○○於本
    院訊問時所爭執，則依據刑事訴訟法第一百五十九條第一項
    之規定，對於被告庚○○部分應無證據能力。
二、另同案被告丁○○於警詢及偵查中就被告庚○○涉犯本件偽
    造文書及詐欺犯行所為之供述，因性質上亦屬於證人之證述
    ，均受刑事訴訟法第一百五十九條第一項之規範，原則上並
    無證據能力；然同案被告丁○○於警詢中所為之供述因與本
    院審理時顯不相符，且其於本院審理時即已多次提出於開庭
    時曾遭被告庚○○威脅照庚○○之說詞到庭供述或作證，並
    提出其於九十七年六月至九月間因另案詐欺案件入獄時，被
    告庚○○以綽號「KK」名義，內容偽以鼓勵被告丁○○振作
    ，實則告知乙○○於九十七年八月二十日於本院審理時作證
    內容，以供被告丁○○串供之串供信一紙在卷可稽，況被告
    丁○○於警詢中所述本案發生經過，對其自身亦多有不利，
    應較為可信，且為證明
    本件被告庚○○犯罪事實所必要，依據刑事訴訟法第一百五
    十九條之二之規定，應得採為證據。
三、至本院據以認定被告丁○○及庚○○犯罪事實之證據，除前
    揭應予排除之供述證據外，尚有部分證據屬於傳聞證據，惟
    因被告丁○○、庚○○及公訴人於本院言詞辯論終結前，均
    未對於證據能力聲明異議，依刑事訴訟法第一百五十九條之
    五第一項、第二項規定，視為同意上開證據具備證據能力，
    本院審酌該等傳聞證據作成之情況，亦無違法或不當情事，
    因而認為適當，故該等傳聞證據均具備證據能力而得作為證
    據。
貳、實體部分：
一、訊據被告丁○○、庚○○均矢口否認有何偽造文書及詐欺犯
    行，被告丁○○係辯稱：伊固曾於九十三年間陸續向告訴人
    即證人己○○借款約十二萬元未還，並曾於九十四年三月間
    以電話向己○○問得己○○所有之中信銀信用卡卡號、有限
    日期等資料用以刷用償還伊所積欠遠傳電信之行動電話通話
    費二萬一千二百五十八元，但伊於使用前揭信用卡資料以線
    上繳款方式繳交通話費前，已先告知證人己○○，並已獲得
    己○○之同意，至於如附表一編號三以外之其餘行動電話通
    話費及有線電視費用，則均非伊所為，亦不知被告庚○○何
    以知悉證人己○○之中信銀信用卡之資料，也未與被告庚○○共同詐騙己○○云云。被告庚○○則辯稱：伊於九十四年
    一月初經由友人介紹同案被告丁○○後，因知悉丁○○沒有
    住處及工作，即好心安排丁○○吃、住，而丁○○在伊女友
    乙○○位於臺北市○○○路住處居住期間，曾當伊及伊女友
    乙○○之面以電話聯絡己○○，於取得己○○之同意後，以
    己○○所告知之中信銀信用卡卡號等資料繳交己○○交由丁○○所使用之遠傳電信行動電話門號通信費二萬一千二百五
    十八元，及伊及伊女友之行動電話費用、有線電視費用各九
    百零一元、五千六百九十一元及一千六百四十元，至於附表
    一所示除上開四筆款項以外之刷卡費用，則均係自稱「劉大
    哥」之廖宦曄所為，而伊其後介紹丁○○給伊老闆兼救命恩
    人廖宦曄學賣中古車，廖宦曄則同意替丁○○清償對己○○
    之借款，伊則於九十四年四月十三日載送丁○○及廖宦曄至
    淡水捷運站旁麥當勞交付現金十二萬五千予己○○，後廖宦
    曄在臺中市有高利貸之債務要還，遂於隔日經由丁○○之介
    紹，以系爭三百五十萬元之支票向己○○借款三百萬元，約
    定利息為五十萬元，己○○當日身上因無現金，遂交付中信
    銀及國泰世華銀行信用卡各一張授權廖宦曄使用，並簽立內
    載有己○○身分資料、手機號碼、公司電話、住家電話、聯
    絡人等資訊之授權書予廖宦曄，廖宦曄後來有請高利貸去酒
    店喝酒，但其他刷卡細節伊不清楚，伊知悉之部分均係廖宦
    曄所轉述，後廖宦曄所交付之系爭三百五十萬元支票因故跳
    票，伊曾陪同廖宦曄至西門町處與己○○協調延期清償，並
    由廖宦曄交付由甲○○所開立之系爭四百三十萬元支票一紙
    與己○○，約定利息為八十萬元，當中伊並無要求己○○刷
    卡換現金，己○○所開立十五萬元及二十五萬元支票部分，
    均係廖宦曄在國賓戲院旁之木瓜牛奶大王自己○○手中所取
    得，後由廖宦曄持以向伊母丙○○換現金，後其中十五萬元
    支票則存入伊兄戊○○之帳戶，當中廖宦曄亦曾多次向戊○○借用郵局帳戶使用，至其後廖宦曄之系爭四百三十萬元支
    票又退票，伊則屢遭己○○及丁○○要脅交出廖宦曄，伊因
    感念廖宦曄救命之情抵死不從，因而得罪己○○及丁○○二
    人，己○○因而就上開二張支票向銀行謊報遺失，使伊兄戊○○遭檢察署傳喚外，丁○○亦誣陷伊向丁○○收購銀行帳
    戶供詐欺集團使用，始其遭檢察官起訴，後幸而遭法院判處
    無罪，是本件偽造文書及詐欺案件，應係己○○及丁○○所
    惡意誣陷所致云云。經查：
二、被告丁○○部分：
  (一)被告丁○○於九十三年六月至十一月間陸續向證人己○○借
    款共約十二萬元而未歸還，而其於九十四年初因無業，經人
    介紹認識被告庚○○、「劉大哥」及「陳老大」後，庚○○
    知悉其積欠己○○借款，則計畫向己○○詐騙錢財，並由丁○○於九十四年三月間以電話向己○○佯稱欲清償借款，而
    向己○○詐得中信銀信用卡之卡號後，即以線上刷卡之方式
    繳付其與乙○○、庚○○所使用，如附表一編號一至四所示
    之行動電話通話費共四萬五千五百九十二元，又其曾聽從被
    告庚○○之指示，以被告庚○○欲代之還款為由，於九十四
    年四月十三日以電話邀約己○○至淡水捷運站前之麥當勞商
    談還款事宜，並由同行之庚○○向己○○誆稱：其手中有他
    人交付之系爭三百五十萬元支票一紙，願用以代償丁○○所
    積欠之款項，惟為免己○○將系爭三百五十萬元支票兌現後
    ，未將丁○○積欠債務以外之款項歸還，己○○另需交付其
    面額為三百萬元之本票一紙、現金十萬元及信用卡二張作為
    擔保云云，己○○原因金額差距過大而拒絕接受，但因庚○○佯稱錯過此次機會恐沒機會再還錢云云，使己○○誤信庚○○確有誠意代為清償丁○○欠款，乃同意收取系爭三百五
    十萬元支票一紙，並開立面額為三百萬元之本票一紙及交付
    現金十萬元、中信銀及國泰世華銀行信用卡各一張予被告庚○○充作抵押品，庚○○則交付其三萬元作為報酬等情，業
    據被告丁○○於警詢及偵查中供述甚詳，核與證人己○○於
    警詢、偵查及本院審理時所證遭被告丁○○、庚○○詐得其
    中信銀信用卡卡號盜刷行動電話通話費等費用，並遭詐騙收
    取無法兌現之系爭三百五十萬元支票，而交付面額為三百萬
    元本票、現金十萬元及中信銀、國泰世華銀行信用卡各一張
    予被告庚○○等情大致相符，並有證人己○○中信銀信用卡
    四月份、五月份消費明細暨收費收執表、台新銀行南京東路
    分行活存帳戶存摺影本、長德有線電視傳真刷卡收視繳款單
    、系爭三百五十萬元支票、遠傳電信九十六年五月二十四日
    遠傳（企營）字第0961050521號函附以己○○中信銀信用卡
    繳費門號之交易明細表、使用人明細表、和信電訊九十六年
    六月一日和信（企營）字第09620503067號函附以己○○中
    信銀信用卡繳費之門號及申請人資料各一份在卷可參。
  (二)被告丁○○雖於九十五年八月三日檢察官訊問時改稱：僅在
    未獲證人己○○同意下刷用其所使用之遠傳電信行動電話費
    用二萬多元，其餘款項非其所刷用云云；再於同年八月三十
    一日檢察官訊問時改稱：「（有那幾筆是你刷的？）那筆中
    國信託是我刷的，但我有授權書。」、「（〈提示卷內95年
    7 月21日庭提之授權書〉是否為此張？）是的，就是告訴人
    己○○簽立的授權書，但上面只有簽名及指印是告訴人己○○的，其他的字都是廖宦曄寫的。」云云；並於本院準備程
    序時另改稱：其僅向己○○借款七萬五千元，而非借據上之
    十二萬五千元，且業已清償完畢，其雖然有用己○○的信用
    卡號在網路上刷卡繳交其與乙○○之行動電話通信費用，但
    此部分係其告知己○○其無力繳付向己○○所借用之行動電
    話門號費用後，經己○○同意其以己○○之中信銀信用卡繳
    交上開費用及乙○○之行動電話通話費用，至於其餘刷卡費
    用並非其所為，其未告知被告庚○○信用卡號碼，前揭費用
    應是廖宦曄所刷用，其只是己○○與廖宦曄之介紹人云云。
    然查：
  (1)被告丁○○所坦承曾利用證人己○○之中信銀信用卡卡號繳
    交之附表一編號三之行動電話通話費用，經查係於九十四年
    三月二十八日所為，則被告丁○○既供稱證人己○○係於同
    年四月十四日與案外人廖宦曄見面時因交付中信銀及國泰世
    華銀行信用卡予廖宦曄時始簽訂授權書予廖宦曄，授權廖宦
    曄使用該二張信用卡，則該授權書顯與其刷用之前揭行動電
    話通話費用無涉，其此部分所述，顯屬飾卸之詞，並不足採
    。
  (2)又被告丁○○前揭所供：僅曾向證人己○○借款七萬五千元
    ，卻簽下十二萬五千元之借據，而證人己○○於九十四年三
    月間願將中信銀信用卡卡號等資料告知其知悉，係因其告知
    己○○已無力繳納己○○代之申辦之行動電話通話費，且因
    吃、住於被告庚○○女友乙○○家中，己○○因而同意其以
    該信用卡繳付其與乙○○之行動電話通話費及有線電視費用
    ，而其刷用該信用卡亦曾取得己○○之授權書，授權書內除
    簽名及指印均為證人己○○所有外，其於文字均為廖宦曄所
    為，而其於九十四年四月十四日曾陪同廖宦曄向證人己○○
    借款云云，業據被告丁○○於本院審理時否認其真正，其並
    供稱：「（〈請審判長提示本院卷第36頁以下〉為何之前於
    審理中說你之前住在乙○○家中，所以幫乙○○付帳單，且
    有經過證人己○○的同意？）這不是我的字，也不是我寄的
    書狀，我的字沒有那麼漂亮，簽名也不是我的。」、「（〈
    請審判長提示96年11月16日筆錄〉你稱在乙○○那裡吃、用
    都是乙○○的，有告訴己○○繳交信用卡這筆費用，己○○
    自己也同意？）對，我是這樣講。」、「（為何跟你剛剛所
    述不同？）因為答辯狀不是我寄的。」、「（〈請審判長提
    示偵卷第185頁授權書〉簽名當時你是否在場？）我當時在
    場，我有看到在簽名，但簽的內容我沒有看到。」、「（你
    為何說這張授權書的字體是廖宦曄，也就是劉大哥寫的，但
    簽名是己○○簽名蓋指印的？）因為當時開庭時我遇到庚○○，庚○○叫我這樣說，因為庚○○威脅我。」、「（為何
    狀紙是寫劉大哥，也就是阿潘，也就是廖宦曄已經替你還了
    ？）狀紙不是我寫的。」、「我講的都是事實，鈞院的答辯
    狀是庚○○說要幫我寫的，庚○○說要幫我處理，我當時在
    鹿草分監服刑，不是我寄的。」、「（你有無授權庚○○以
    你的名義製作答辯狀並簽名蓋章於其上向法院行使？）沒有
    。」、「（答辯狀上的印章是否真正？）不是我的印章。」
    等語。
  (3)被告庚○○雖否認曾於九十六年十月四日以被告丁○○名義
    撰寫答辯狀並簽名後寄予本院之行為，亦否認曾威脅被告丁○○依據前揭答辯狀內容於本院為不實之陳述。惟觀諸「丁○○」於九十六年十月四日寄予本院之答辯狀（下稱系爭答
    辯狀），其後具狀人「丁○○」之簽名雖與被告丁○○迭於
    警詢、偵查及本院訊問實在筆錄上或結文上之簽名相仿，但
    該答辯狀內之文字文筆工整，筆捺習慣顯與被告丁○○之簽
    名不同，應非丁○○本人所寫，而其內「及」字及「廖宦曄
    」「中國信託」、「信用卡」等字，反幾與被告庚○○於九
    十五年七月二十一日檢察官訊問時所提出上有證人己○○簽
    名蓋手印之授權書正本內所載「本人同意廖宦曄全權使用本
    人之中國信託及國泰世華信用卡特立此據以滋證明」等文字
    之筆捺特徵大致相符（見偵卷第184頁），應係同一人所為
    ，而與被告庚○○於九十七年八月十四日所提出廖宦曄以「
    潘俊賢」之假名簽發之本票二張（見本院卷第151頁）上之
    筆跡明顯不同，又案外人廖宦曄既已於九十五年五月二十日
    死亡，有卷附法務部戶役政連結作業系統一紙可按（見本院
    卷67頁），當無撰寫答辯狀寄予本院之可能，自亦非授權書
    內所載文字之作者，況依據被告庚○○於上開偵查庭時，尚
    可提出被告丁○○於九十三年間向證人己○○借款時簽名之
    借據，足見尚有他人得以取得被告丁○○之簽名以供臨摹，
    被告丁○○辯稱前揭答辯狀非其所撰寫，其上簽名及印章亦
    非其所為，尚非不無可能。
  (4)且依被告丁○○於本院九十七年十一月十九日審理期日所提
    出被告庚○○以綽號「KK」署名後寄至臺灣嘉義監獄鹿草分
    監予其之信件一封（見本院卷239頁），其內所載「上次小
    佩在法院替你作證，說你當時在她家中因為因為身無分文，
    吃住都是小佩付的，因此你主動打電話給你朋友，並請他幫
    忙代繳乙期，並且當著我們面前用你的手機打電話給你的朋
    友，說你在我到工作以後再把這筆錢還給他，並經過他的同
    意下，你才幫忙代繳，可是後來都沒有繳費成功。」等語，
    除與證人乙○○於本院九十七年八月二十日審理庭期所為之
    證詞及系爭答辯狀的內容大致相同外，甚而加油添醋提及被
    告庚○○曾告知被告丁○○找到工作會返還行動電話通話費
    用，在經過證人己○○同意後，丁○○才幫忙代繳云云等語
    ，以補證人乙○○於本院審理時作證內容之不足，若再細觀
    前揭信件內之「佩」之寫法實與一般人不同，經核卻與證人
    乙○○於本院作證時於結文上所為簽名上之「佩」字如出一
    轍（見本院卷第168頁），被告庚○○既於本院審理時坦承
    該信件確係其所寄送，則前揭信件顯係被告庚○○以自己口
    吻要求女友乙○○書寫後寄予被告丁○○串供之用，是若系
    爭答辯書之文字非其所寫，內容非其所杜撰，被告庚○○又
    何須擔心自己字跡敗露，專程於被告丁○○因案在監期間以
    乙○○代筆並以綽號「KK」署名之信件提醒作證內容，是被
    告丁○○辯稱：其於偵查及本院準備程序訊問時供稱僅向證
    人己○○借款七萬五千元，證人己○○係聽聞其稱無力繳付
    由己○○所代辦之行動電話通話費用，且現吃、住於乙○○
    家中，因而同意告知其中信銀信用卡卡號等資料代為繳付其
    與乙○○之行動電話通話等費用，及其刷用該信用卡亦曾取
    得己○○之授權書，該授權書內除簽名及指印外，其他文字
    均係廖宦曄所為，而廖宦曄曾於九十四年四月間代其清償積
    欠證人己○○之債務云云，均係遭被告庚○○威脅後所為不
    實陳述，而系爭答辯狀係被告庚○○說要幫其撰寫等語，應
    屬實在。從而可知，被告庚○○於九十五年七月二十一日於
    檢察官訊問時所提出之授權書一紙，其上除證人己○○簽名
    、指印外所載文字，應均為被告庚○○所為，亦堪認定。
  (5)再以證人乙○○與被告庚○○於本院訊問時雖分別陳稱：被
    告丁○○於九十四年三月間居住在證人乙○○位於臺北市○○○路住處，且吃、住均靠證人乙○○，因而當著證人乙○○及被告庚○○的面以電話聯絡友人幫忙代繳其與乙○○、
    庚○○之行動電話費用及有線電視費用，且已獲得該友人之
    同意云云。然依據被告庚○○及證人乙○○所述：證人己○○曾同意以其所有中信銀信用卡代繳渠二人之行動電話及有
    線電視費用云云，均係於在旁聽聞被告丁○○與不知名之人
    以電話通話後，由被告丁○○轉述所知，並非渠等親身見聞
    ，均屬傳聞而無證據能力外。又渠二人前揭所述，均業據被
    告丁○○所否認，而丁○○所供：其當時係以欲償還證人己○○欠款為由，向證人己○○取得中信銀信用卡卡號等資料
    一節，已核與證人己○○於偵查及本院審理時所證：被告丁○○於當時係告知欲返還其欠款，其本來要給存款存摺帳號
    ，但被告丁○○告稱款項係從國外匯入，需要信用卡號及識
    別碼，但其僅給丁○○信用卡號，而九十三年間其曾刷卡買
    手機借丁○○使用，所以丁○○有其信用卡之資料等語大致
    符合。且被告丁○○於案發當時已積欠證人己○○十二萬五
    千元之債務多時而未清償，縱證人己○○有因被告丁○○所
    使用之行動電話係由其以其他友人名義代為申請而有遭電信
    公司追討積欠電信費用之可能，因而有同意代為繳付之意願
    ，但以證人己○○與被告丁○○、庚○○及其女友乙○○均
    非親非故，甚而當時與庚○○、乙○○均不認識，而證人乙○○所積欠之行動電話費用二萬多元亦非小數目，證人己○○實無在未取得任何借據或抵押品之情形下，同意一併替乙○○繳付如附表一編號一至四（不含編號三）及編號十八之
    電信費用之可能。況證人乙○○為被告庚○○之女友一情，
    為被告庚○○所不爭，其二人關係自甚親密，又被告丁○○
    如何取得證人己○○之中信銀信用卡之卡號等資料，以及是
    否獲得己○○同意以供繳付被告庚○○、證人乙○○前揭行
    動電話及有線電視之電信費用等情，因涉及被告庚○○及證
    人乙○○是否涉犯刑法偽造文書及詐欺罪責，其二人為推卸
    責任，尚由被告庚○○偽以被告丁○○名義撰寫內容不實之
    系爭答辯狀後親自前往丁○○戶籍地嘉義縣寄出至本院，並
    由證人乙○○於九十七年八月十七日至本院作證後，代被告
    庚○○寫下其當日作證內容寄予被告丁○○以供串證等情，
    前已敘明，是其二人所述：被告丁○○係以電話獲得證人己○○同意後，始由丁○○代繳乙○○之行動電話及有線電視
    電信費用云云，應屬杜撰之詞，顯不足採。
  (6)另被告丁○○於本院審理時雖辯稱：其係先取得證人己○○
    之同意後，始以己○○中信銀信用卡卡號等資料繳付如附表
    一編號三之行動電話費用二萬一千二百五十八元，除此以外
    ，如附表一其餘刷卡費用均非其所為，其亦未曾將前揭信用
    卡卡號等資料告知被告庚○○云云。但查：
  被告丁○○所辯係先取得證人己○○同意後始利用證人己○○信用卡繳付附表一編號三之行動電話費用一節，業為證人
    己○○所否認，亦與其在警詢、偵查中所坦承：曾盜刷證人
    己○○中信銀信用卡四萬五千元，並與被告庚○○一同以願
    以系爭三百五十萬元支票清償其欠款為由，向證人己○○詐
    得三百萬元本票、現金十萬元及中信銀及國泰世華銀行信用
    卡各一張等情，及其於本院審理時所供：「（〈請審判長提
    示95偵11249號卷第215 -216頁筆錄〉你在95年8月3日偵訊
    中，你說信用卡是事先沒有經過己○○的同意，是刷完卡之
    後才告訴己○○去刷卡的，你也承認偽造文書還有詐欺罪嫌
    ，金額是2萬1千多元？）我有在事後告知己○○，希望從積
    欠的款項扣除。」等語均不相符。又被告庚○○與證人乙○○於本院訊問時所述：渠等曾親耳聽聞被告丁○○以電話取
    得證人己○○同意後，始以己○○中信銀信用卡卡號等資料
    繳付證人乙○○所申辦如附表一編號一、二、四、十八所示
    之行動電話及有線電視費用云云，均屬杜撰之詞，已如前所
    述。而被告丁○○既自承：證人己○○於案發當時係相信其
    所述欲將還款匯入信用卡中，因而同意告知其中信銀信用卡
    卡號等資料等情，則證人己○○焉有在前帳未清之情形下，
    反而同意被告丁○○利用該信用卡繳付高達二萬一千二百五
    十八元之行動電話通話費用，甚而因卡號資料洩漏，遭他人
    以線上付款等方式繳付如附表一所示之各項費用之可能。是
    被告丁○○辯稱其係取得證人己○○同意後，始利用己○○
    中信銀信用卡卡號等資料繳付如附表一編號三之行動電話通
    話費用云云，顯屬事後卸責之詞，不足採信。
  又被告丁○○雖辯稱：除附表一編號三以外，其餘附表一之
    行動電話等費用，均非其利用證人己○○中信銀信用卡卡號
    等資料所繳付，其亦未將前揭信用卡卡號等資料告知被告庚○○以供其使用云云。但由證人乙○○、案外人許慧萍所申
    辦，如附表一編號一、二、四之行動電話費用，均係由被告
    丁○○利用證人己○○中信銀信用卡卡號以線上付款方式繳
    付，又其前揭盜刷中信銀信用卡之行為，均係被告庚○○所
    一手策劃等情，業據被告丁○○於警詢時所坦承，而前揭行
    動電話費用確係被告丁○○以證人己○○中信銀信用卡卡號
    等資料以線上付款方式繳款一情，亦經證人乙○○及被告庚○○證述及供述明確。而被告庚○○雖辯稱：前揭行動電話
    費用及如附表一編號十八之有線電視費用均係被告丁○○自
    願代渠等繳納，除此之外，附表一其他款項應均為案外人廖
    宦曄所為云云；證人乙○○亦於本院審理時證稱：其於案發
    當時曾申辦和信電訊及遠傳電信之行動電話門號共三支，其
    中二支係給被告庚○○之老闆（即案外人廖宦曄）使用云云
    。然查證人己○○之中信銀信用卡除於九十四年三月底時遭
    被告丁○○以線上付款方式盜刷如附表一編號一至四筆行動
    電話費用外，該卡自同年四月五日起至十四日止尚遭人以線
    上付款或傳真偽造證人己○○簽名之刷卡授權書之方式盜刷
    繳付如附表一編號五至二十六號所示，由證人乙○○、被告
    庚○○、案外人莊維新、陳朝金等人所申辦之行動電話等費
    用達二十二筆，金額合計共六萬八千七百元，其中繳付證人
    乙○○之行動電話費用，包含自和信電訊及亞太電信所申辦
    不同門號之行動電話即有四筆、有線電視費用一筆、被告庚○○於亞太電信申辦之行動電話門號一筆，案外人陳朝金、
    莊維新所申辦之行動電話門號則分別有二筆及一筆等情，業
    據證人己○○證述綦詳，並有己○○中信銀信用卡四月份消
    費明細暨收費收執表、長德有線電視傳真刷卡收視繳款單、
    遠傳電信九十六年五月二十四日遠傳（企營）字第09610505
    21號函附以己○○中信銀信用卡繳費門號之交易明細表、使
    用人明細表、和信電訊九十六年六月一日和信（企營）字第
    09620503067號函附以己○○中信銀信用卡繳費之門號及申
    請人資料各一份在卷可參，是可知在扣除證人乙○○所自稱
    借予案外人廖宦曄所使用之行動電話門號後，於前揭期間內
    ，證人乙○○及被告庚○○仍有利用證人己○○前揭中信銀
    信用卡繳付渠等多支行動電話門號通話費用，若被告庚○○
    所辯前揭二十二筆行動電話等費用均係案外人廖宦曄所為，
    其對廖宦曄盜刷證人己○○中信銀信用卡等事均不知情云云
    屬實，則廖宦曄怎有取得被告庚○○及其女友乙○○所使用
    多支行動電話及有線電視之資料以供代繳之必要及可能。且
    依據卷附臺灣臺中地方法院檢察署檢察官九十四年度偵字第
    一五五四二號不起訴處分書所載：「訊據被告莊維新堅決否
    認有何侵占遺失物之犯行，辯稱：該支票係庚○○（另案偵
    查中）於94年7月初所交付，用以支付庚○○對其之欠款與
    向其所任職之公司購買3支行動電話手機之價金，且其收受
    後即將該支票交予該公司負責人陳朝金持以兌現」等語，可
    知如附表一所示由案外人莊維新、陳朝金名義所申辦之行動
    電話門號，均係被告庚○○所購買使用，與案外人廖宦曄無
    涉。另觀諸卷內證人己○○於九十四年四月十一日遭人盜刷
    中信銀信用卡繳付長德公司有線電視費用時，其傳真刷卡收
    視費繳款單（見偵卷第19 2頁）上信用卡持卡人簽名欄內偽
    造「馮輝貴」之簽名，其筆順及錯別字之情形，顯與被告庚○○於九十五年八月三十日及同年十一月十五日於檢察官偵
    查時所提出之答辯狀內所載「馮輝貴」之寫法完全符合，是
    該長德公司有線電視費用，顯係被告庚○○於九十四年四月
    十一日於前揭繳款單上記載證人己○○中信銀信用卡卡號等
    資料後偽造證人己○○簽名後所為，亦足見被告庚○○辯稱
    ：前揭有線電視費用係被告丁○○所代繳，其並未取得證人
    己○○之中信銀信用卡卡號等資料云云，均非實在。再輔以
    被告庚○○既自承於九十四年四月十四日前與證人己○○並
    不相識；被告丁○○則於警詢中自承：經被告庚○○之策劃
    ，曾於九十四年三月底向證人己○○詐得中信銀信用卡卡號
    等資料以供刷卡繳付行動電話費用等語，則被告丁○○所辯
    ：不知如附表一編號三以外之費用係何人所盜刷，而其亦未
    告知被告庚○○證人己○○中信銀信用卡之卡號等資訊云云
    ，均不可採，其係經由被告庚○○之慫恿，於詐取證人己○○中信銀信用卡卡號等資料後，夥同庚○○以線上付款或傳
    真偽造之刷卡授權書等方式盜刷己○○前揭信用卡以如附表
    一所示各項費用等情，應堪認定。
  (7)而被告丁○○對其於警詢中所供：其於九十四年四月十四日
    晚間夥同被告庚○○，以清償債務為幌，由被告庚○○在臺
    北縣淡水捷運站前麥當勞內交付證人己○○無法兌現之系爭
    三百五十萬元支票一紙，而向己○○詐得面額為三百萬元本
    票一紙、信用卡二張及現金十萬元，並從中取得生活費三萬
    元一事，雖於本院審理時翻異前詞改稱：其當時確實以為被
    告庚○○係欲代其清償積欠己○○之債務，且其後並未取得
    三萬元之利益云云。然前揭犯罪事實，業據證人己○○迭於
    警詢、偵查及本院訊問時證述明確，並有業經退票之系爭三
    百五十萬元支票影本一紙附卷可稽。且被告丁○○所積欠證
    人己○○之債務高達十二萬五千元，已係一般人三至五月之
    月薪，被告丁○○既自承於案發時僅與被告庚○○認識約三
    個月，則以渠二人交情不深，中古車轉賣利潤不高，且被告
    丁○○所積欠之債務已較僱用業務員販賣中古車之薪資高出
    甚多，是其辯稱：庚○○係因其幫忙出售中古車一部，因而
    主動替其處理債務云云，顯與常情不符，並不可採。又被告
    丁○○因聽從被告庚○○之指示，因而於九十四年三月間以
    欲自國外匯款清償債務為幌，以電話向證人己○○詐得中信
    銀信用卡卡號等資料後，即以線上付款或偽造傳真授權書之
    方式，盜刷信用卡繳付其與被告庚○○、證人乙○○等人如
    附表一所示之各項行動電話及有線電視費用共十一萬四千二
    百九十二元等情，前已敘述明確，則被告庚○○連十一萬四
    千二百九十二元之行動電話等費用均需以盜刷證人己○○信
    用卡之方式繳付，則其替被告丁○○清償十二萬五千元債務
    能力之有無，答案即已昭然欲揭，被告丁○○為一智能正常
    之成年人，當無不知可能。況被告丁○○因介紹庚○○持系
    爭三百五十萬元支票代其清償對證人己○○之債務一事，曾
    自被告庚○○處取得生活費三萬元等語，業據被告丁○○於
    九十五年七月二十一日檢察官訊問時所坦承，則被告丁○○
    若未收取前揭款項，又何須於偵查中為其前揭不利之陳述，
    是其事後辯稱：「（你說過庚○○有交給你三萬元的生活費
    是否實在？）到最後沒有，之前是說要給我三萬元，我只是
    介紹，但是一毛都沒有拿到。」，應屬卸責之詞，而不足採
    。則被告丁○○明知被告庚○○並無代之還款之可能，卻夥
    同被告庚○○以欲以系爭三百五十萬元支票清償債務為幌，
    向證人己○○詐得三百萬元本票一張、信用卡二張及現金十
    萬元一節，應堪認定。
三、被告庚○○部分：
    至被告庚○○雖矢口否認有何偽造文書及詐欺犯行，並以前
    揭情詞置辯。然查：
  (一)被告庚○○確曾於九十四年三月間夥同被告丁○○以清償債
    務為由，向證人己○○詐得中信銀信用卡卡號等資訊後，以
    線上付款或傳真偽造刷卡授權書之方式盜刷如附表一所示各
    項費用等情，已敘明如前所述。
  (二)而被告庚○○雖否認曾於九十四年四月十四日晚間十時許，
    夥同被告丁○○在臺北縣淡水捷運站前麥當勞內與證人己○○討論欲以系爭三百五十萬元支票一紙代償被告丁○○所積
    欠之十二萬五千元之事，並辯稱：其係於九十四年四月十三
    日晚上與被告丁○○陪同案外人廖宦曄持現金十二萬五千元
    至淡水捷運站前麥當勞內交予證人己○○，以清償被告丁○○所積欠之債務，後案外人廖宦曄則經由被告丁○○之介紹
    ，於隔日晚間在其與被告丁○○之陪同下，再持系爭三百五
    十萬元支票一紙前往該麥當勞內，向證人己○○借款三百萬
    元，當時己○○因身上沒有現金，因而交付中信銀及國泰世
    華銀行信用卡各一張予案外人廖宦曄，並授權廖宦曄刷卡使
    用云云，並提出借據及證人己○○於其上簽名、蓋指印之授
    權書各一紙為證。但查：
  (1)其前揭所辯，業據證人己○○所否認，而其所證：其係於九
    十四年四月十三日接獲被告丁○○電話後，依約於隔日晚間
    十時許至淡水捷運站前麥當勞與被告庚○○及丁○○討論債
    務清償事宜，被告庚○○則於持系爭三百五十萬元支票一紙
    向其詐稱：該支票係其售屋所得，願以該紙支票代償丁○○
    所積欠之款項，惟為免系爭三百五十萬元支票兌現後，其未
    將丁○○積欠債務以外之款項歸還，其需另行交付面額為三
    百萬元之本票一紙、現金十萬元及信用卡二張作為擔保云云
    ，其信以為真，因而交付三百萬元本票一紙、現金十萬元及
    中信銀、國泰世華銀行信用卡各一張，及內載有願以前揭二
    張信用卡作為擔保等語之書面一紙予被告庚○○，當中並無
    廖宦曄之人以現金代被告丁○○清償借款，其亦非將前揭本
    票等物交予廖宦曄等情，則核與被告丁○○於警詢及本院訊
    問時所述大致相符，並有系爭三百五十萬元支票及台新銀行
    南京東路分行存摺影本各一份附卷可考。
  (2)而被告庚○○所提出之授權書原本一紙，其上雖載有「本人
    同意廖宦曄全權使用本人之中國信託及國泰世華信用卡特立
    此據以滋證明」等語，並經證人己○○於其右側簽名蓋指印
    。但該授權書內除證人己○○之簽名及指印外，其餘文字均
    非證人己○○所為，而其上己○○之簽名及指印，原係證人
    己○○於紙上記載願以中信銀及國泰世華銀行信用卡各一張
    供被告庚○○作為擔保之用後，在前揭文字左側所為，而被
    告庚○○所提出之授權書應係遭偽造後所為等情，已據證人
    己○○於本院審理時結證屬實。且細觀被告庚○○所提出之
    前揭授權書原本，以該紙背所留存原出版社所設計之圖案及
    文字，可知該紙張應係自掌上型之小型筆記本（長、寬約四
    乘三公分）內所撕下，紙張之左側（即原筆記本裝訂處），
    與紙張右側（即證人己○○之簽名及指印右側）均有經過剪
    刀裁剪之痕跡，使該紙張之長、寬變更為二乘三公分，亦即
    其右側有約一半之紙張遭裁剪除去；再依一般人之書寫習慣
    ，直式之文書通常係由右往左之方向書寫，除非紙張上已先
    簽名或紙張無法更換，才有可能各個文字大小及間隔前後相
    差甚多，惟觀諸本件授權書上文字之記載，卻係自左往右之
    方向直式書寫，其前二行文字刻意縮小字體擠於同一行內，
    後兩行則又刻意放大字體填寫，但仍小於證人己○○右側之
    簽名及指印，是可知該前揭文字之書寫者應係知悉欲寫文字
    甚多，為配合已存在己○○之簽名、指印所為，顯係事後所
    加註，並非原載文字，而核與證人己○○所證：其原係在紙
    張右側記載願交付信用卡二張以供抵押等語，惟遭人撕去，
    現被告庚○○所提出授權書上所載文字係他人所寫等情相符
    ，應屬實在。另前揭授權書上所載文字，應係被告庚○○所
    為，前已敘述甚詳，則前揭文字既係被告庚○○於事後所偽
    造加註，自不足以據以認定證人己○○確曾於九十四年四月
    十四日當日交付中信銀及國泰世華銀行信用卡各一張與案外
    人廖宦曄，並曾全權授權廖宦曄使用前揭信用卡等事實，而
    為被告庚○○有利之認定。
  (3)至被告庚○○雖辯稱：其為報答案外人廖宦曄對其救命之恩
    ，因而在事發後拒不告知被告丁○○及證人己○○有關廖宦
    曄之下落，因而與被告丁○○反目成仇，證人己○○則聯合
    被告丁○○將其陷害，除由被告丁○○於其所涉詐欺案件中
    作偽證外，並由證人己○○誣告其兄戊○○侵占遺失物，是
    被告丁○○及證人己○○所述其以系爭三百五十萬元支票詐
    騙一事均不可採云云，並提出臺灣臺中地方法院九十五年度
    易字第三四四五號刑事判決為證。而被告丁○○及證人己○○雖均坦承犯有前揭偽證及誣告犯行，被告丁○○於本院審
    理時亦曾證稱：「（己○○有無說叫你把責任都推給庚○○
    ，包括賣人頭帳戶的那筆？）有。」、「（所以這樣己○○
    才會在檢察官面前撤回對你的告訴？）是。」云云，又其二
    人前揭偽證及誣告犯行，亦分別經臺灣臺中地方法院、臺灣
    桃園地方法院以九十六年度訴字第二九七一號、九十五年度
    桃簡字第一五二五號判決確定，並有上開刑事判決各一份附
    卷可稽。但證人己○○向警察機關謊稱其於九十四年五月間
    所開立予「劉大哥」之面額十五萬元及二十五萬元之支票各
    一紙遺失，以致於違犯刑法第一百七十一條第一項未指定犯
    人誣告罪，係因得知前揭支票係遭被告庚○○及「劉大哥」
    、「陳老大」所騙，因不黯法律規定，在「朱翔」之慫恿下
    ，為避免損失擴大所為等情，業據證人己○○證述綦詳，並
    有其與被告庚○○（即小劉）、「劉大哥」及「朱翔」之電
    話譯文各一份可按。又觀諸臺灣臺中地方法院九十五年度易
    字第三四四五號被告庚○○詐欺案件刑事判決內容，其中被
    告丁○○雖曾於該案件於九十六年四月十二日審理期日結證
    證稱：「（為何在警訊及偵訊時都說你是用一萬元賣給庚○○？）因為當時庚○○與馮輝貴有借貸關係，馮輝貴帶一個
    警察到我家，騷擾我要我交出庚○○出來，但是我真的不知
    道他在何處，然後馮輝貴威脅我，用我的帳戶這件案子，把
    事情推給他，找出庚○○出來。」、「（庚○○與馮輝貴有
    何關係？）庚○○透過我，帶一個朋友廖宦曄來，我介紹他
    們二人給馮輝貴認識，當時馮輝貴有在放款給人，是庚○○
    的朋友廖宦曄要借錢。」云云（見本院卷第16頁背），以反
    駁其自己於九十五年十月四日偵查中所證：其曾於九十四年
    一月間以一萬元代價將銀行帳戶交予被告庚○○等語。但被
    告庚○○因證人己○○告訴其詐欺案件（即本案），早已於
    九十五年七月六日、二十一日、八月六日、九十六年二月二
    日等日出庭接受檢察官偵訊，並多次與證人己○○當場對質
    ，則被告庚○○於九十五年七月至九十六年二月間均無逃匿
    之情形，證人己○○又豈有於九十五年十月間脅迫被告丁○○在臺灣臺中地方法院前揭詐欺案件中推卸責任予被告庚○○之作偽證方式，找出被告庚○○之必要，況被告丁○○改
    稱證人己○○放款予廖宦曄等說詞之時點，恰與被告丁○○
    於本院審理時所證其因本案遭被告庚○○在庭外脅迫翻供之
    時間點及說詞均相同，是其於臺灣臺中地方法院審理時所為
    前揭證述，顯係遭被告庚○○脅迫後所為，不足為信。且證
    人己○○及被告丁○○因上開誣告及偽證案件，業經法院判
    刑確定並執行完畢，當知謹言慎行，以免再度罹於刑章，是
    其二人於本院結證後所證：被告庚○○曾於九十四年四月十
    四日晚間，以欲替被告丁○○清償債務為由，持無法兌現之
    系爭三百五十萬元支票一紙向證人己○○詐得三百萬元本票
    一紙、信用卡二張及現金十萬元，當中並無廖宦曄之人等語
    ，當無造假之虞，而屬可採。至被告丁○○雖於本院審理時
    證稱：「（己○○有無說叫你把責任都推給庚○○，包括賣
    人頭帳戶的那筆？）有。」、「（所以這樣己○○才會在檢
    察官面前撤回對你的告訴？）是。」云云，但被告丁○○前
    揭所言，業據證人己○○所否認，且其理由與當時情況不符
    ，前已明敘，又前揭答案因再涉及被告丁○○於九十五年易
    字第三四四五號被告庚○○詐欺案件結證後所言是否涉及偽
    證，是恐係被告丁○○為避免涉犯偽證罪後所為，亦不足以
    為被告庚○○有利之認定，是被告庚○○辯稱：其因案外人
    廖宦曄之事與被告丁○○及證人己○○交惡，是被告丁○○
    及證人己○○所述其以系爭三百五十萬元支票向證人己○○
    詐騙本票、信用卡及現金十萬元等情，均係遭其二人惡意構
    陷云云，顯屬卸責之詞，並不可採。
  (三)另被告庚○○雖又否認有事實欄編號四至七之偽造文書及詐
    欺犯行，並辯稱：其僅陪同「劉大哥」即案外人廖宦曄與證
    人己○○借錢，並未曾與「劉大哥」及「陳老大」共同詐騙
    己○○，而廖宦曄於自殺前曾將授權書及借據交予其保管，
    並告知曾將證人己○○之二張信用卡持以請高利貸去酒店喝
    酒，後廖宦曄所交付之系爭三百五十萬元支票因故跳票，其
    曾陪同廖宦曄與證人己○○協調延期清償，並由廖宦曄交付
    系爭四百三十萬元支票一紙予己○○，當中其並無要求己○○刷卡換現金，己○○所開立之十五萬元及二十五萬元支票
    部分，均係廖宦曄向證人己○○所取得，後持向其母丙○○
    換現金，當中廖宦曄亦曾多次向戊○○借用郵局帳戶使用，
    後系爭四百三十萬元支票又退票，其因不懼證人己○○及被
    告丁○○要脅拒不交出廖宦曄，因而遭其二人陷害，實其並
    未涉入本案云云。惟查：
  (1)被告庚○○於九十五年七月六日檢察官偵訊時即已供稱：「
    （為何要跟告訴人拿兩張信用卡？）當時是我們在台中喝酒
    ，告訴人自己借給廖的。」等語，顯見被告庚○○確有於如
    附表二編號一、四所示時、地持證人己○○之信用卡在酒店
    刷卡享樂，而與其後在偵、審中所辯：當時係案外人廖宦曄
    欠高利貸而向證人己○○借款，因證人己○○並無現金，故
    授權廖宦曄使用其信用卡二張，其聽廖宦曄說係持以請高利
    貸至酒店喝酒云云已不相符。
  (2)又如事實欄編號四至七部分之犯罪事實，業據證人己○○於
    本院訊問時證述綦詳，而其所證及當庭指認卷附廖宦曄口卡
    片內照片之人並非「劉大哥」一情，亦核與被告丁○○於本
    院所供：「（350萬元的支票是何人交給己○○的？）庚○○」、「（己○○的二張信用卡及十萬元的現金是交給何人
    ？）庚○○」、「（己○○刷卡壹佰多萬元是交給何人？）
    交給庚○○跟阿潘。」、「（阿潘是否就是劉大哥，也就是
    廖宦曄？）我沒有辦法確認阿潘就是廖宦曄。」、「（430
    萬元的票主甲○○你是否認識？）我不認識。」、「（為何
    己○○說聽庚○○說是你的親戚？）是庚○○他們編出來的
    ，之前我是介紹庚○○跟己○○認識沒有錯，但之後的事情
    我都不知道，且我沒有這個親戚。」、「（你認為你在本案
    扮演何角色？）我是介紹庚○○跟己○○認識的，我的確有
    欠己○○錢。」、「（你有無聯合庚○○、陳老大、劉大哥
    一起詐騙己○○？）沒有，最後都是他們三人。」、「（就
    你所知，己○○刷卡100多萬，還有拿現金50萬，匯款50萬
    ，開票40萬等等，你是否知道細節？）我不知道，要問庚○○，因為後來的事情都是庚○○在處理。」、「我也確認廖
    宦曄不是劉大哥或是阿潘，因為我有見過劉大哥本人二次，
    我認得出相片。」等語相符，並有中信銀九十四年五月份白
    金卡消費明細暨收費收執表、台新銀行白金卡帳單、華南銀
    行國際信用卡繳款通知書、匯豐銀行信用卡應繳款項明細、
    華南銀行西門分行及台新銀行南京東路分行存款存摺明細、
    票號為FC0000000號之壹佰萬元支票影本、系爭四百三十萬
    元支票影本、大家樂KTV酒店簽帳單、中國石油股份有限公
    司松竹路站簽帳單、台新銀行國內匯款回條、系爭三百五十
    萬元支票影本、國泰世華銀行信用卡交易明細表、臺灣臺中
    地方法院檢察署檢察官九十四年度偵字第一五五四二號不起
    訴處分書、臺灣桃園地方法院檢察署檢察官九十五年度偵緝
    字第二四四號不起訴處分書及證人己○○與被告庚○○、「
    劉大哥」手機對話錄音譯文各一份在卷可佐。
  (3)而依證人己○○所提出已兌現之一百萬元支票影本、台新銀
    行國內匯款回條、華南銀行西門分行存摺影本等物，可知其
    確曾多次匯款予案外人及被告庚○○之兄戊○○，並由戊○○多次將證人己○○支票向其往來郵局承兌外，依證人己○○與被告庚○○、「劉大哥」之手機對話錄音譯文之內容（
    見偵卷第137至160頁），亦可知證人己○○於本院所證：曾
    自被告庚○○、「劉大哥」處取得系爭三百五十萬元支票一
    紙，後該支票退票後，被告庚○○則告稱該支票係遭被告丁○○掉包，並曾由被告庚○○開立本票交予「陳老大」，後
    則由「陳老大」代己○○向丁○○之親戚甲○○追討取得系
    爭四百三十萬元支票交予己○○收執，而其則曾開立十五萬
    元及二十五萬元之支票予「劉大哥」等情，所言並非虛構。
    再以被告庚○○於電話中一再強調：「今天喔是因為你，己○○，你是一個醫生，他（指陳老大）見過你一次面，你懂
    意思，是因為你的支票他換現金給我哥哥，不管說你今天跟
    我哥哥或阿富之間，對不對喔，有什麼關係，那是你們的事
    情，他今天是放高利貸的啦來講，你懂意思，放高利貸他是
    白花花的銀子拿出去，他這幾天一定會去找你。」、「你這
    樣擺我（指陳老大）道，地下錢莊的人絕對絕對不會這麼簡
    單放過你啦，絕對絕對不會這麼簡單，因為為什麼，今天你
    跟我哥哥還有我還有阿富我們之間任何事情對不對喔，其他
    局外人絕對都沒有關係，一點關連都沒有。」，亦可知被告
    庚○○對於前揭票據之取得及交付均有參與，非其所辯均與
    之無涉。
  (4)另被告庚○○雖於本院訊問時辯稱：其取得證人己○○所開
    立面額分別為十五萬元及二十五萬元之支票各一紙，係因「
    阿潘」及廖宦曄持前揭二紙支票向其母丙○○借款，其始將
    其中十五萬元支票交由其兄戊○○背書並持向郵局承兌，但
    其後係遭證人己○○以誣告遺失為由騙回云云，並申請本院
    傳訊丙○○及戊○○為證。惟被告庚○○於案發當時係告知
    證人己○○前揭票據已由「劉大哥」持向「陳老大」票貼借
    款，並不在其持有中，且前揭票據與其無關云云，業據證人
    己○○證述甚詳，並有手機對話錄音譯文一份在卷可參。而
    其於九十五年初卻又於臺灣桃園地方法院檢察署九十五年度
    偵緝字第二四四號被告戊○○侵占遺失物案件中改證稱：「
    該票據是己○○給伊的，因為伊借40萬予他（指己○○），
    他開1張25萬元、1張15萬元的支票給伊，是在94年5月之母
    親節前後，在臺北市西門町國賓戲院附近交給伊，後來因為
    他沒有錢，要求伊不要把該票據提示，但伊已將支票存入戊○○的帳戶」（見偵卷第316頁）云云，就同一事實卻有三
    種說法，其於本院訊問時所辯內容是否可採，實屬堪慮。而
    證人丙○○、戊○○於本院審理時雖均附和被告庚○○之辯
    詞證稱：被告庚○○之老闆「阿潘」曾於某日至其二人位於
    桃園縣八德市租屋處，並將證人己○○所開立面額共四十萬
    元之支票二紙交予被告庚○○持向證人丙○○借款四十萬元
    云云，證人戊○○進而證稱：後被告庚○○即要求其在十五
    萬元支票背面背書並將支票存入郵局帳戶內，另「阿潘」曾
    以忘記帶銀行帳戶存摺、提款卡，無法做生意為由，向其借
    用郵局帳戶存摺、提款卡二至三次，每次二至三天云云。但
    證人戊○○所證：「阿潘說要拿支票叫庚○○跟我母親開口
    借四十萬元的現金，庚○○就跟我母親說他老闆要做生意，
    向我母親借四十萬元，我在房間看到我母親拿好幾疊的現金
    出來放到桌上，那些錢原本是我母親要買房子用的，他老闆
    拿了錢之後就走了，後來我出來問我母親為何要拿這麼多錢
    借阿潘，我母親跟庚○○都有說是阿潘要做生意用的。」云
    云，已與證人丙○○所證：「（借錢當天還有何人在場？）
    戊○○在房間內，我不知道戊○○後來出來在作什麼。」、
    「（借錢給老闆的事情，戊○○是否知道？）我不知道戊○○是否知道，我也沒有去注意，我把錢拿給庚○○，我也不
    管戊○○是否知道，戊○○當時只是出去買東西，有時逗我
    的孫子玩。」云云，所證已有不符外。又其二人所證：證人
    丙○○在未尋覓適合房屋購買之前提下，將儲存已久高達四
    十萬元之榮眷半年俸自郵局領出後藏匿於租屋處，又在不接
    受「阿潘」所交付之支票二張，及未寫借據和設定抵押之情
    形下，將四十萬元現金交予「阿潘」取走，而被告庚○○於
    取得前揭支票二紙後，卻不將前揭支票全數存入其母丙○○
    位於郵局之存款帳戶中以清償借款，反而僅將其中一張十五
    萬元支票存入其兄戊○○之郵局帳戶內，另一紙二十五萬元
    支票則自行取用等情，以及案外人「阿潘」係在臺中開車行
    之大老闆，卻經常前往證人戊○○位於桃園縣八德市之家中
    ，且在未僱用會計或職員代為收帳，又不隨身攜帶證件、銀
    行提款卡，並急於要客戶匯款之情形下，屢次以做生意忘了
    帶銀行存摺及提款卡為由，在證人戊○○住處向不熟識之戊○○借用存摺、提款卡多次，而證人戊○○在不熟識案外人
    「阿潘」，亦無視於自身金融機構帳戶恐遭他人利用為違法
    行為之情形下，多次應允借予「阿潘」使用一節，均顯已有
    悖常情，謬於常理。再輔以其二人分別為被告庚○○之母、
    兄，而為被告之手足至親，所證恐有偏頗之虞，實難令人採
    信。是被告庚○○所辯前揭二紙支票係證人己○○交予綽號
    為「阿潘」之案外人廖宦曄，其取得前揭二紙支票，係因廖
    宦曄持向其母借款四十萬元所取得云云，顯屬杜撰之詞，難
    以憑採。前揭支票係「劉大哥」以生意周轉為由，與之共同
    向證人己○○詐騙所得一情，應堪認定。
  (5)從而被告庚○○確有為事實欄四至七所載之犯罪事實一節，
    應堪予認定。
四、是本件事證明確，被告庚○○及丁○○偽造文書及詐欺犯行
    洵堪認定，均應予依法論科。
五、被告庚○○、丁○○為前揭犯罪行為後，刑法已於九十四年
    一月七日修正通過，同年二月二日公布，於九十五年七月一
    日施行。按行為後法律有變更者，適用行為時之法律，但行
    為後之法律有利於行為人者，適用最有利於行為人之法律，
    修正後刑法第二條第一項定有明文。此條規定乃與刑法第一
    條罪刑法定主義契合，而貫徹法律禁止溯及既往原則，係規
    範行為後法律變更所生新舊法律比較適用之準據法，是刑法
    第二條本身雖經修正，但此既屬適用法律之準據法，本身尚
    無比較新舊法之問題，應一律適用裁判時之現行刑法第二條
    規定以決定適用之刑罰法律。又以本次刑法修正之比較新舊
    法，應就罪刑有關之共犯、未遂犯、想像競合犯、牽連犯、
    連續犯、結合犯，以及累犯加重、自首減輕暨其他法定加減
    原因（如身分加減）與加減例等一切情形，綜其全部罪刑之
    結果而為比較，而從刑附屬於主刑，除法律有特別規定者外
    ，依主刑所適用之法律，關於易科罰金之折算標準、易服勞
    役之折算標準及期限、罰金與死刑是否併予執行、多數有期
    徒刑定應執行之刑時之最高刑期之限制等之修正，事涉行為
    人易刑折算標準金額之多寡與期限之長短及定執行刑時能否
    就罰金刑併予執行或有期徒刑定應執行之刑時最高度之限制
    ，亦均屬依修正後刑法第二條第一項所應比較適用法律之範
    圍，此有最高法院九十五年五月二十三日九十五年度第八次
    刑庭會議決議可資參照。經查：
  (一)刑法第三十九條第一項、第二項之詐欺取財罪及詐欺得利罪
    ，其法定刑除有期徒刑之規定外，尚有得選科及併科罰金之
    規定，而於刑法修正前，刑法分則編各罪所定罰金刑之貨幣
    單位原為銀元，其最高罰金數額，從各該法條規定，最低罰
    金數額，則依修正前刑法第三十三條第五款之規定為一元以
    上（貨幣單位為銀元），且若定有罰金刑之論罪法條係於七
    十二年六月二十五日前所制定，而該法條日後均未修正者，
    得依罰金罰鍰提高標準條例第一條前段規定，就其原定數額
    提高為二倍至十倍，其後修正者則不提高倍數，並依現行法
    規所定貨幣單位折算新臺幣條例第二條規定，以銀元一元折
    算為新臺幣三元；於刑法修正後，因刑法第三十三條第五款
    修正為：「罰金：新臺幣一千元以上，以百元計算之。」，
    使刑法之罰金貨幣單位已由銀元改為新臺幣，則刑法分則編
    各罪所定罰金刑之貨幣單位，自應配合修正為新臺幣，又為
    使刑法分則編各罪所定罰金之最高數額與刑法修正前趨於一
    致，乃增訂刑法施行法第一條之一：「中華民國九十四年一
    月七日刑法修正施行後，刑法分則編所定罰金之貨幣單位為
    新臺幣。九十四年一月七日刑法修正時，刑法分則編未修正
    之條文定有罰金者，自九十四年一月七日刑法修正施行後，
    就其所定數額提高為三十倍。但七十二年六月二十六日至九
    十四年一月七日新增或修正之條文，就其所定數額提高為三
    倍。」，從而，刑法分則編各罪所定罰金刑之最高數額，於
    刑法修正前、後並無不同，惟修正後刑法第三十三條第五款
    所定罰金刑最低數額新臺幣一千元，較之修正前為三十元之
    為高，自以修正前刑法第三十三條第五款規定有利於被告。
  (二)又刑法第五十六條連續犯之規定，亦於本次刑法修正中刪除
    ，除法理上合於接續犯、包括一罪之情形仍可以一罪論外，
    其餘數犯罪行為之情形，即應依刑法第五十一條規定分論併
    罰。是該項刪除雖非犯罪構成要件之變更，但已影響行為人
    刑罰之法律效果，自屬法律有所變更，而有比較新舊法之必
    要。本件被告二人多次行使偽造私文書、準私文書及詐欺取
    財、詐欺得利之犯行，若依舊法之規定，分別以一罪論，僅
    加重其刑至二分之一，若依新法，則須分論併罰，經比較之
    結果，自以被告行為時之法律即修正前刑法第五十六條之規
    定較有利於被告。
  (三)再被告二人於行為後，刑法第五十五條後段之牽連犯規定亦
    已刪除，是於新法修正施行後，縱被告二人所為連續行使偽
    造私文書及連續詐欺取財、連續詐欺得利罪間有方法結果之
    牽連關係，亦須分論併罰，而不得從一重即連續行使偽造私
    文書罪處斷，經比較新舊法之結果，修正後之規定對於被告
    二人較為不利，依刑法第二條第一項之規定，自應適用較有
    利於被告即行為時之法律，亦即修正前刑法第五十五條後段
    之規定，從較重之一罪予以論處。
  (四)另修正前刑法第二百二十條雖未如修正後同法第二百二十條
    第二項之規定，將錄音、錄影或電磁紀錄、藉機器或電腦之
    處理所顯示之聲音、影像或符號，足以為表示用意者，視為
    準文書之規定。然前揭電磁紀錄等所顯示足以為表示用意之
    聲音、影像或符號，於刑法修正前之實務見解，早已認定為
    準文書之一種，修正後刑法第二百二十條第二項僅係就實務
    上已承認之概念加以確認，對於被告並無有利及無利之情形
    ，惟因仍係法律之變更，仍應依刑法第二條第一項之規定，
    於綜合比較後決定其應適用新舊法。
  (五)就罰金刑之加減例，修正前刑法第六十八條規定「拘役或罰
    金加減者，僅加減其最高度」，修正後刑法第六十七條則規
    定「有期徒刑或罰金加減者，其最高度及最低度同加減之」
    ，並刪除第六十八條有關罰金刑加減之規定，進言之，經修
    正後，罰金之最低度刑亦在加減之列，亦應比較新舊法。
  (六)共同正犯：修正前刑法第二十八條規定：「二人以上共同『
    實施』犯罪之行為者，皆為共同正犯」，被告黃坤鐘行為後
    ，新法修正為：「二人以上共同『實行』犯罪之行為者，皆
    為共同正犯」；將舊法之「實施」修正為「實行」。原「實
    施」之概念，包含陰謀、預備、著手及實行等階段之行為，
    修正後僅共同「實行」犯罪行為始成立共同正犯，是新法共
    同正犯之範圍已有限縮，排除陰謀犯、預備犯之共同正犯，
    新舊法就共同正犯之範圍既因此而有所變動，自屬犯罪後法
    律有變更（最高法院九十七年度台上字第一六二二號判決意
    旨參照），本件被告丁○○、庚○○係屬實行行為之共同正
    犯，經比較修正前、後之規定，對被告二人而言並無較不利
    之情形。
  (七)是經上開比較之結果，應適用修正前之刑法規定對於被告較
    為有利，併予敘明。
三、按電磁紀錄物係在永續狀態中，記載於磁帶、磁碟等物體上
    之意思或觀念，雖其係以無形之正負磁氣存在於其上，即由
    程式語言之此種電腦特有之符號予以表示，但由重現裝置予
    以印出時，既可藉其處理之機械作為文書而再生，故非不可
    視之為刑法所保護之文書，最高法院八十一年度第十一次刑
    事庭會議決議可供參考。而本件被告庚○○、丁○○利用在
    電話或電腦網路中輸入證人己○○願以其中信銀信用卡繳付
    如附表一之行動電話通話費用等相關資料之電磁紀錄並予以
    傳送至如附表一所示各家行動電話公司，使前揭藉由電話、
    電腦網路顯示符號之電磁紀錄，已足以表示證人己○○願以
    中信銀信用卡繳付前揭通話費用之用意之證明，而使各家行
    動電話公司接受前揭訊息之員工信以為真，並允以利用證人
    己○○中信銀信用卡繳付前揭通話費用，則被告庚○○、丁○○於電話語音及電腦網路所輸入之前揭電磁紀錄，自已符
    合修正前刑法第二百二十條之準文書之概念甚明。是核被告
    庚○○、丁○○就犯罪事實二部分所為，均係犯刑法第二百
    十六條、第二百十條之行使偽造私文書罪（指傳真偽造證人
    馮輝貴簽名之刷卡授權書部分）、同法第二百十六條、修正
    前第二百二十條、第二百十條之行使偽造準私文書罪及同法
    第三百三十九條第二項、第三項之詐欺得利未遂罪。而被告
    丁○○就犯罪事實三部分、被告庚○○就犯罪事實三、五至
    七部分所為，則均係犯刑法第三百三十九條第一項之詐欺取
    財罪及同條第二項之詐欺得利罪（指被告庚○○於九十四年
    四月十六日，以詐術使己○○授權其在中國石油民權東路加
    油站使用己○○之中信銀信用卡刷用加油費用六百七十元之
    部分）。另被告庚○○就犯罪事實四之部分，則係犯刑法第
    二百十六條、第二百十條之行使偽造私文書罪及同法第三百
    三十九條第二項之詐欺得利罪。又被告庚○○就犯罪事實二
    、三部分及就犯罪事實五至七部分，分別與被告丁○○及「
    劉大哥」、「陳老大」間，有犯意聯絡及行為分擔，均為共
    同正犯。而被告庚○○、丁○○多次偽造「己○○」及「馮
    輝貴」署押，用以偽造私文書後，進而行使，其偽造署押之
    低度行為均應為偽造私文書之高度行為所吸收，而渠等偽造
    私文書及偽造準私文書之低度行為均應為行使之高度行為所
    吸收，均不另論罪。又被告二人間多次行使偽造私文書、準
    私文書及詐欺取財、詐欺得利既遂及未遂之行為，時間緊接
    、方法相同，分別觸犯構成要件相同之罪名，顯均係基於概
    括犯意所為，應分別依連續犯之規定各論以一連續行使偽造
    私文書罪、連續詐欺取財罪及連續詐欺得利罪，並各依法加
    重其刑。另被告二人所犯上開三罪間，有方法結果之牽連關
    係，應從一重之連續行使偽造私文書罪處斷。原起訴檢察官
    雖未就被告行使偽造私文書、行使偽造準私文書及詐欺得利
    之犯行起訴，然此部分犯罪事實與起訴之詐欺取財部分犯行
    有牽連犯之裁判上一罪關係，亦為起訴效力所及，且經本院
    於審理中當庭補充起訴法條，復予被告答辯之機會，自得併
    予審究，併予敘明。查被告庚○○前於九十年間因詐欺案件
    ，經臺灣臺中地方法院於九十年九月十日以九十年度訴字第
    一七六八號判處有期徒刑六月確定，於九十一年二月五日執
    行完畢；復於九十二年間詐欺案件，經臺灣臺中地方法院於
    九十三年九月二十九日以九十三年度易字第一五四四號判處
    有期徒刑三月，甫於九十三年十二月七日易科罰金執行完畢
    一節，有卷附臺灣高等法院被告前案紀錄表一份可按，其於
    有期徒刑執行完畢後，五年內故意再犯本件有期徒刑以上之
    罪，經比較九十五年七月一日修正施行前後刑法第四十七條
    之規定，應以修正後刑法第四十七條第一項規定於有期徒刑
    執行完畢後，五年內「故意」在犯有期徒刑以上之罪者始為
    累犯之規定，較有利於被告庚○○，則依刑事訴訟法第二條
    第一項之規定，適用修正後刑法第四十七條第一項之規定，
    認定被告庚○○為累犯，並依法加重其刑。
四、爰審酌被告庚○○因自被告丁○○處知悉證人己○○身為中
    醫師，身家甚豐，竟起貪念，夥同被告丁○○、「劉大哥」
    及「陳老大」佯稱欲代為清償被告丁○○所積欠證人己○○
    借款為由，多次以無法兌現之高額芭樂票向證人己○○詐取
    現金、票據、信用卡及消費利益，所詐得之利益於扣除為兌
    現之支票及未代繳之行動電話等費用後仍高達三百零九萬八
    千八百三十四元，至今均未賠償證人己○○任何損害，且被
    告二人犯後仍飾詞矯飾，被告庚○○甚而偽造答辯狀及授權
    書等書面，並要脅被告丁○○於本院訊問時為虛偽陳述以圖
    混淆法院判斷，惡性甚為重大，犯後態度惡劣，惟本件被告
    丁○○係受被告庚○○指示而為本件部分犯罪事實，且所得
    不多，又已獲得證人己○○之諒解等一切情狀，分別量處如
    主文所示之刑，以示懲儆。如附表一編號十八之長德公司傳
    真刷卡授權書內偽造之「馮輝貴」之簽名一枚及如附表二所
    示四筆信用卡刷卡簽帳單內偽造「己○○」之簽名共四枚，
    不問屬於犯人與否，均依刑法第二百十九條之規定宣告沒收
    。
五、另被告庚○○、丁○○前揭犯行均係在九十六年四月二十四
    日以前所為，亦無其他不合中華民國九十六年罪犯減刑條例
    所定不得減刑之情形，爰依中華民國九十六年罪犯減刑條例
    第二條第一項第三款、第七條、第九條之規定，減其宣告刑
    二分之一。又被告丁○○行為後，刑法第四十一條第一項易
    科罰金之規定，已於九十五年七月一日修正施行，其中並將
    易科罰金之折算標準自得以一元以上三元以下折算一日修正
    為得以新臺幣一千元、二千元或三千元折算一日，則被告丁○○所犯本件連續行使偽造私文書犯行，經減刑而得易科罰
    金後，若依修正後之刑法第四十一條第一項之規定，其易科
    罰金之折算標準則從九十年一月十日修正之一元以上、三元
    以下（亦即依修正前罰金罰鍰提高標準條例第二條、現行法
    規所定貨幣單位折算新臺幣條例第二條之規定，為新臺幣三
    百元以上、九百元以下）折算一日，提高為以新臺幣一千元
    、二千元或三千元折算一日，是經比較新舊法之結果，當以
    適用修正前刑法第四十一條第一項前段之規定對於被告丁○○較為有利，爰併依刑法第二條第一項前段之規定，修正後
    刑法第四十一條第一項前段之規定，就被告經量處並減得如
    主文所示之刑，諭知易科罰金之折算標準。
六、至(一)被告庚○○涉嫌於：(1)九十六年十月四日以被告丁○○
    名義偽造答辯狀後寄予本院之行使偽造文書犯行；(2)於九十
    五年七月二十一日將證人己○○於九十四年四月十四日將中
    信銀及國泰世華銀行信用卡交予被告庚○○作為抵押品時所
    書立之收據偽造為授權書後提出於臺灣臺北地方法院檢察署
    之偽造文書犯行；(3)九十五年間在臺灣桃園地方法院檢察署
    檢察官就被告戊○○侵占遺失物案件偵查時，在具結後所為
    其係因證人己○○向其借款四十萬元，因而自證人己○○處
    收到己○○所開立之十五萬元及二十五萬元支票之不實證述
    之偽證犯行，及(二)被告丁○○涉嫌於本院九十七年九月二十
    五日審理期日中具結後所為證人己○○曾於九十五年間要求
    其在臺灣臺中地方法院九十五年度訴字第三四四五號被告庚○○詐欺案件中為被告庚○○不利陳述之不實證詞之偽證犯
    行，與(三)證人乙○○、丙○○、戊○○涉嫌於本院審理時具
    結後分別所證：曾聽聞證人己○○授權被告丁○○刷用中信
    銀信用卡繳付證人乙○○、被告庚○○行動電話通話費用云
    云，及案外人廖宦曄曾持證人己○○十五萬元及二十五萬元
    支票各一紙向證人丙○○借錢，證人戊○○並多次出借郵局
    帳戶予案外人廖宦曄使用等情之偽證犯行，因涉及本案事實
    認定問題，應由檢察官於本案確定後另予偵辦為宜，附此敘
    明。
據上論斷，應依刑事訴訟法第二百九十九條第一項前段，刑法第
二條第一項、第二百十六條、第二百十條、第三百三十九條第一
項、第二項、第三項、第二百十九條、第四十七條第一項、修正
前刑法第二十八條、第五十五條、第五十六條、第二百二十條、
第四十一條第一項前段，中華民國九十六年罪犯減刑條例第二條
第一項第三款、第七條、第九條，罰金罰鍰提高標準條例第二條
，現行法規所訂貨幣單位折算新臺幣條例第二條，判決如主文。
本案經檢察官李彥霖到庭執行職務。
中     華     民     國   98   年    4    月    15    日
              臺灣臺北地方法院刑事第十七庭
                        審判長法  官  劉煌基
                              法  官  賴淑美
                              法  官  劉秀君
上正本證明與原本無異。
如不服本判決應於收受送達後10日內向本院提出上訴書狀，並應
敘述具體理由；其未敘述上訴理由者，應於上訴期間屆滿後20日
內向本院補提理由書（均須按他造當事人之人數附繕本）「切勿
逕送上級法院」。告訴人或被害人如對於本判決不服者，應具備
理由請求檢察官上訴，其上訴期間之計算係以檢察官收受判決正
本之日期為準。
                              書記官  吳俊龍
中    華    民    國    98    年    4     月    15    日
附錄本案論罪科刑法條全文：
中華民國刑法第210條
（偽造變造私文書罪）
偽造、變造私文書，足以生損害於公眾或他人者，處 5 年以下有
期徒刑。
中華民國刑法第339條
（普通詐欺罪）
意圖為自己或第三人不法之所有，以詐術使人將本人或第三人之
物交付者，處5年以下有期徒刑、拘役或科或併科1千元以下罰金
。
以前項方法得財產上不法之利益或使第三人得之者，亦同。
前二項之未遂犯罰之。
附表一（被害人己○○中信銀信用卡遭盜刷部分）：
┌──┬────┬─────────┬─────┬──────┬────────┐
│編號│  時間  │     消費內容     │  金額    │行動電話申請│        備註    │
│    │        │                  │（新臺幣）│人及號碼    │                │
│    │        │                  │          │            │                │
├──┼────┼─────────┼─────┼──────┼────────┤
│一  │94/03/28│和信電訊-線上繳款 │    901   │乙○○      │後遭被害人己○○│
│    │        │                  │          │0000000000  │否認刷卡申請刷退│
├──┼────┼─────────┼─────┼──────┼────────┤
│二  │94/03/28│和信電訊-線上繳款 │   5691   │乙○○      │後遭被害人己○○│
│    │        │                  │          │0000000000  │否認刷卡申請刷退│
├──┼────┼─────────┼─────┼──────┼────────┤
│三  │94/03/28│遠傳電信-線上繳款 │  21258   │徐曉詩      │因為己○○借予洪│
│    │        │                  │          │0000000000  │仁富使用故有兌現│
├──┼────┼─────────┼─────┼──────┼────────┤
│四  │94/03/30│遠傳電信-線上繳款 │  17742   │許慧萍      │後遭被害人己○○│
│    │        │                  │          │0000000000  │否認刷卡申請刷退│
├──┼────┼─────────┼─────┼──────┼────────┤
│五  │94/04/05│亞太電信          │    708   │乙○○      │後遭被害人己○○│
│    │        │                  │          │0000000000  │否認刷卡申請刷退│
├──┼────┼─────────┼─────┼──────┼────────┤
│六  │94/04/05│亞太電信          │   4674   │庚○○      │後遭被害人己○○│
│    │        │                  │          │0000000000  │否認刷卡申請刷退│
├──┼────┼─────────┼─────┼──────┼────────┤
│七  │94/04/08│8600-EzPay        │     30   │            │後遭被害人己○○│
│    │        │                  │          │            │否認刷卡申請刷退│
├──┼────┼─────────┼─────┼──────┼────────┤
│八  │94/04/08│和信電訊-線上繳款 │    978   │乙○○      │後遭被害人己○○│
│    │        │                  │          │0000000000  │否認刷卡申請刷退│
├──┼────┼─────────┼─────┼──────┼────────┤
│九  │94/04/08│和信電訊-線上繳款 │   3491   │乙○○      │後遭被害人己○○│
│    │        │                  │          │0000000000  │否認刷卡申請刷退│
├──┼────┼─────────┼─────┼──────┼────────┤
│十  │94/04/08│東信電訊          │  11571   │葉瑛祺      │後遭被害人己○○│
│    │        │                  │          │0000000000  │否認刷卡申請刷退│
├──┼────┼─────────┼─────┼──────┼────────┤
│十一│94/04/08│東信電訊          │   1145   │葉瑛祺      │後遭被害人己○○│
│    │        │                  │          │0000000000  │否認刷卡申請刷退│
├──┼────┼─────────┼─────┼──────┼────────┤
│十二│94/04/08│東信電訊          │   1448   │陳朝金      │後遭被害人己○○│
│    │        │                  │          │0000000000  │否認刷卡申請刷退│
├──┼────┼─────────┼─────┼──────┼────────┤
│十三│94/04/08│東信電訊          │   2608   │葉瑛祺      │後遭被害人己○○│
│    │        │                  │          │0000000000  │否認刷卡申請刷退│
├──┼────┼─────────┼─────┼──────┼────────┤
│十四│94/04/08│東信電訊          │   2611   │葉久菁      │後遭被害人己○○│
│    │        │                  │          │0000000000  │否認刷卡申請刷退│
├──┼────┼─────────┼─────┼──────┼────────┤
│十五│94/04/08│東信電訊          │    608   │莊維新      │後遭被害人己○○│
│    │        │                  │          │0000000000  │否認刷卡申請刷退│
├──┼────┼─────────┼─────┼──────┼────────┤
│十六│94/04/08│遠傳電信-線上繳款 │   3442   │陳朝金      │後遭被害人己○○│
│    │        │                  │          │0000000000  │否認刷卡申請刷退│
├──┼────┼─────────┼─────┼──────┼────────┤
│十七│94/04/11│和信電訊-線上繳款 │   1479   │乙○○      │後遭被害人己○○│
│    │        │                  │          │0000000000  │否認刷卡申請刷退│
├──┼────┼─────────┼─────┼──────┼────────┤
│十八│94/04/11│長德公司-傳真繳款 │   1640   │乙○○（94/3│後遭被害人己○○│
│    │        │                  │          │-94/5有線電 │否認刷卡申請刷退│
│    │        │                  │          │視費用）    │                │
├──┼────┼─────────┼─────┼──────┼────────┤
│十九│94/04/12│遠傳電信-線上繳款 │    188   │黃維徵      │後遭被害人己○○│
│    │        │                  │          │0000000000  │否認刷卡申請刷退│
├──┼────┼─────────┼─────┼──────┼────────┤
│二十│94/04/12│遠傳電信-線上繳款 │    313   │            │後遭被害人己○○│
│    │        │                  │          │            │否認刷卡申請刷退│
├──┼────┼─────────┼─────┼──────┼────────┤
│二一│94/04/12│遠傳電信-線上繳款 │    836   │            │後遭被害人己○○│
│    │        │                  │          │            │否認刷卡申請刷退│
├──┼────┼─────────┼─────┼──────┼────────┤
│二二│94/04/12│遠傳電信-線上繳款 │   2628   │            │後遭被害人己○○│
│    │        │                  │          │            │否認刷卡申請刷退│
├──┼────┼─────────┼─────┼──────┼────────┤
│二三│94/04/14│東信電訊          │    612   │            │後遭被害人己○○│
│    │        │                  │          │            │否認刷卡申請刷退│
├──┼────┼─────────┼─────┼──────┼────────┤
│二四│94/04/14│東信電訊          │   1407   │            │後遭被害人己○○│
│    │        │                  │          │            │否認刷卡申請刷退│
├──┼────┼─────────┼─────┼──────┼────────┤
│二五│94/04/14│遠傳電信-線上繳款 │  10373   │            │後遭被害人己○○│
│    │        │                  │          │            │否認刷卡申請刷退│
├──┼────┼─────────┼─────┼──────┼────────┤
│二六│94/04/14│遠傳電信-線上繳款 │  15910   │            │後遭被害人己○○│
│    │        │                  │          │            │否認刷卡申請刷退│
└───────────────────────────────────────┘
附表二：
┌──┬────┬─────────┬─────┬────────┐
│編號│  時間  │     消費地點     │  金額    │刷用之信用卡    │
│    │        │                  │（新臺幣）│                │
├──┼────┼─────────┼─────┼────────┤
│一  │94/04/15│臺中市○○路353號2│   50000  │己○○所有之中信│
│    │凌晨四點│樓「大家樂KTV酒店 │          │銀信用卡        │
│    │        │」                │          │                │
├──┼────┼─────────┼─────┼────────┤
│二  │94/4/15 │臺中市○○區○○路│    1200  │己○○所有之中信│
│    │凌晨三時│427號「中國石油松 │          │銀信用卡        │
│    │二十四分│竹路站」          │          │                │
├──┼────┼─────────┼─────┼────────┤
│三  │94/04/15│桃園縣桃園市○○路│    4064  │己○○所有之國泰│
│    │早上九點│199號「頂好超市民 │（起訴書誤│世華銀行信用卡  │
│    │        │族陽店」          │載為4614）│                │
├──┼────┼─────────┼─────┼────────┤
│四  │94/04/15│臺中市○○路353號2│  150000  │己○○所有之國泰│
│    │凌晨四點│樓「大家樂KTV酒店 │          │世華銀行信用卡  │
│    │十八分  │」                │          │                │
└──┴────┴─────────┴─────┴────────┘
附表三：
┌──┬────┬───────┬──────┬────┬────┬────────┬────┐
│編號│時    間│地          點│提領或刷卡銀│提領或刷│實際交付│詐  騙  方  式  │收取詐欺│
│    │        │              │行          │卡金額  │金額    │                │款項之人│
├──┼────┼───────┼──────┼────┼────┼────────┼────┤
│一  │94/04/15│台新銀行西門分│台新銀行南京│   80000│  80000 │「劉大哥」稱系爭│劉大哥  │
│    │        │行            │東路分行活存│        │        │三百五十萬元支票│        │
│    │        │              │帳戶        │        │        │有一半金額為其所│        │
│    │        │              │            │        │        │有，要求己○○先│        │
│    │        │              │            │        │        │給付部分現金供其│        │
│    │        │              │            │        │        │生意周轉使用。  │        │
├──┼────┼───────┼──────┼────┼────┼────────┼────┤
│二  │94/04/15│臺北市○○路上│台新銀行信用│  115000│        │同上            │劉大哥  │
│    │        │城保公司（即岱│卡          │        │        │                │        │
│    │        │銀國際有限公司│            │        │        │                │        │
│    │        │公司）        │            │        │ 共計   │                │        │
├──┼────┼───────┼──────┼────┤ 202400 │                │        │
│三  │94/04/15│臺北市○○路上│匯豐銀行信用│  105000│        │                │        │
│    │        │城保公司（即岱│卡          │        │        │                │        │
│    │        │銀國際有限公司│            │        │        │                │        │
│    │        │公司）        │            │        │        │                │        │
├──┼────┼───────┼──────┼────┼────┼────────┼────┤
│四  │94/04/16│中國石油民權西│中信銀信用卡│     670│    670 │庚○○稱刷卡費用│  庚○○│
│    │        │路站          │（此部分係由│        │        │算其向己○○所借│        │
│    │        │              │庚○○所刷用│        │        │，可於兌現後之票│        │
│    │        │              │）          │        │        │款內扣除。      │        │
├──┼────┼───────┼──────┼────┼────┼────────┼────┤
│五  │94/04/16│臺北縣板橋市三│中信銀信用卡│   54870│        │「劉大哥」稱系爭│  劉大哥│
│    │        │民路家樂福    │            │        │        │三百五十萬元支票│        │
├──┼────┼───────┼──────┼────┤  123000│有一半金額為其所│        │
│六  │94/04/16│臺北縣板橋市三│台新銀行信用│   84630│        │有，要求己○○先│        │
│    │        │民路家樂福    │卡          │        │        │給付部分現金供其│        │
│    │        │              │            │        │        │生意周轉使用。  │        │
├──┼────┼───────┼──────┼────┼────┼────────┼────┤
│七  │94/04/18│台新銀行西門分│台新銀行南京│   50000│   50000│若不交付現金，系│  庚○○│
│    │        │行            │東路分行活存│        │        │爭三百五十萬元支│        │
│    │        │              │帳戶        │        │        │票會將其止付    │        │
├──┼────┼───────┼──────┼────┼────┼────────┼────┤
│八  │94/04/18│台新銀行西門分│台新銀行南京│   30000│   30000│「劉大哥」稱系爭│  劉大哥│
│    │        │行            │東路分行活存│        │        │三百五十萬元支票│        │
│    │        │              │帳戶        │        │        │有一半金額為其所│        │
│    │        │              │            │        │        │有，要求己○○先│        │
│    │        │              │            │        │        │給付部分現金供其│        │
│    │        │              │            │        │        │生意周轉使用。  │        │
├──┼────┼───────┼──────┼────┼────┼────────┼────┤
│九  │94/04/18│臺北市○○路城│華南銀行信用│  125000│  115000│「劉大哥」稱系爭│  劉大哥│
│    │        │保公司（即岱銀│卡          │        │        │三百五十萬元支票│        │
│    │        │公司）        │            │        │        │有一半金額為其所│        │
│    │        │              │            │        │        │有，要求己○○先│        │
│    │        │              │            │        │        │給付部分現金供其│        │
│    │        │              │            │        │        │生意周轉使用。  │        │
├──┼────┼───────┼──────┼────┼────┼────────┼────┤
│十  │94/04/19│臺北縣板橋市三│華南銀行信用│   99807│   92000│「劉大哥」稱系爭│  劉大哥│
│    │        │民路家樂福    │卡          │        │        │三百五十萬元支票│        │
│    │        │              │            │        │        │有一半金額為其所│        │
│    │        │              │            │        │        │有，要求己○○先│        │
│    │        │              │            │        │        │給付部分現金供其│        │
│    │        │              │            │        │        │生意周轉使用。  │        │
├──┼────┼───────┼──────┼────┼────┼────────┼────┤
│十一│94/04/19│臺北縣板橋市三│華南銀行信用│   11160│   10500│「劉大哥」稱系爭│  劉大哥│
│    │        │民路家樂福    │卡          │        │        │三百五十萬元支票│        │
│    │        │              │            │        │        │有一半金額為其所│        │
│    │        │              │            │        │        │有，要求己○○先│        │
│    │        │              │            │        │        │給付部分現金供其│        │
│    │        │              │            │        │        │生意周轉使用。  │        │
└──┴────┴───────┴──────┴────┴────┴────────┴────┘


司法院資訊處製作；財團法人民間司法改革基金會備份。
